臺灣高等法院花蓮分院刑事裁定　　　　 110年度毒抗字第86號
抗　告　人　
即　被　告　盧沅淇



上列抗告人即被告因聲請觀察勒戒案件，不服臺灣臺東地方法院
中華民國110年9月24日裁定(110年度毒聲字第240號)，提起抗告
，本院裁定如下：
    主  文
抗告駁回。
    理  由
一、原裁定意旨略以：抗告人即被告盧沅淇(下稱抗告人)基於施
    用第二級毒品之犯意，於民國108年12月8日(原裁定誤值為
    108年11月9日)8時30分許，在臺東縣○○市○○路0段000巷
    00號○○○○民宿內，以燒烤放置玻璃球內甲基安非他命後
    ，再吸食所生霧化氣體之方式，施用第二級毒品甲基安非他
    命1次之事實，業據抗告人坦承不諱，並有臺東縣警察局局
    本部108年度毒品犯罪嫌疑人尿液採驗作業管制紀錄表、慈
    濟大學濫用藥物檢驗中心108年12月13日慈大藥字第1081213
    08號函暨所附檢驗總表(委驗機構編號：A259號)可證，堪認
    其確有施用第二級毒品犯行。又抗告人前因施用毒品案件，
    經臺灣臺東地方法院(下稱臺東地院)令入戒治處所強制戒治
    ，於90年10月3日執行完畢釋放，於釋放3年後再犯本案，核
    與毒品危害防制條例(下稱毒品條例)第20條第1、3項規定相
    符，自應將其送勒戒處所觀察、勒戒，是檢察官所為本件聲
    請，為有理由，應予准許等語。
二、抗告意旨詳附件。
三、按毒品條例於109年1月15日修正公布，自同年7月15日施行
    ，第20條第1、3項修正為：「犯第十條之罪者，檢察官應聲
    請法院裁定，或少年法院(地方法院少年法庭)應先裁定，令
    被告或少年入勒戒處所觀察、勒戒，其期間不得逾二月。」
    「依前項規定為觀察、勒戒或強制戒治執行完畢釋放後，三
    年後再犯第十條之罪者，適用前二項之規定。」第23條第2
    項修正為：「觀察、勒戒或強制戒治執行完畢釋放後，三年
    內再犯第十條之罪者，檢察官或少年法院(地方法院少年法
    庭)應依法追訴或裁定交付審理。」將施用毒品之刑事處遇
    程序「5年後再犯」、「5年內再犯」之追訴要件，均修正為
    「3年後再犯」、「3年內再犯」。又毒品條例第20條第3項
    規定，所謂「3年後再犯」，只要本次再犯(不論修正施行前
    、後)距最近1次觀察、勒戒或強制戒治執行完畢釋放，已逾
    3年者，即該當之，不因其間有無犯第10條之罪經起訴、判
    刑或執行而受影響(最高法院109年度臺上大字第3826號裁定
    參照)。再按本條例中華民國108年12月17日修正之條文施行
    前犯第10條之罪之案件，於修正施行後，依下列規定處理：
    一、偵查中之案件，由檢察官依修正後規定處理，修正後毒
    品條例第35條之1第1款亦有明文規定。
四、經查：
 (一)抗告人於上揭時地，以上揭方式，施用第二級毒品甲基安
     非他命之事實，業據其於警詢、偵訊、原審(109年度訴字
     第43號)審理中坦認在卷，並有臺東縣警察局局本部108年
     度毒品犯罪嫌疑人尿液採驗作業管制紀錄表、慈濟大學濫
     用藥物檢驗中心108年12月13日慈大藥字第108121308號函
     暨所附檢驗總表(委驗機構編號：A259號)各1份在卷可佐，
     足認抗告人上開任意性自白應與事實相符，堪可採信，是
     其施用第二級毒品之犯行，足堪認定。
 (二)抗告人前因施用毒品案件，經臺東地院以89年度毒聲字第
     468號裁定送觀察勒戒，嗣認有繼續施用毒品傾向，再經臺
     東地院以89年度毒聲字第525號裁定強制戒治，於90年10月
     4日執行完畢釋放出監，並經臺灣臺東地方檢察署檢察官以
     90年度戒毒偵字第87號為不起訴處分確定等情，有臺灣高
     等法院被告前案紀錄表1份在卷可參，本案施用毒品犯行距
     抗告人上開強制戒治執行完畢時，已逾3年，雖期間有多次
     再犯施用第二級毒品罪經起訴、法院判刑及執行完畢等情(
     見同上臺灣高等法院被告前案紀錄表)，惟依前揭規定及說
     明，仍應依修正後毒品條例第20條第3項、第1項規定處理
     。原裁定以抗告人有施用第二級毒品之犯行，事證明確，
     依修正後毒品條例第20條第3項、第1項等規定，裁定將抗
     告人送勒戒處所觀察勒戒，認事用法並無違誤。
 (三)抗告意旨以其因家庭經濟困苦，無法負擔觀察勒戒費用，
     請求將本案以法院判決有期徒刑方式替代觀察勒戒之執行
     等語。然查：上揭觀察勒戒規定之目的，乃導入一療程觀
     念，針對受處分人將來之危險所為預防、矯治措施之保安
     處分，目的係在戒除行為人施用毒品身癮及心癮之措施，
     以達教化與治療之目的，其立法意旨在幫助施用毒品者戒
     毒，性質非屬懲戒行為人，而人身自由之拘束，係強制執
     行戒毒治療過程對被告人身自由附帶所生之不利益，非觀
     察、勒戒之目的，與羈押、刑罰之性質與目的，迥然不同
     。則觀察勒戒與有期徒刑之刑罰在性質及目的上既不相同
     ，自難互為替代，抗告意旨上開所指，尚非有理由。
五、綜上所述，原裁定依檢察官聲請而裁定觀察勒戒，合於修正
    後毒品條例第35條之1第1款、第20條第1、3項等規定，抗告
    意旨執以前詞提起本件抗告，非有理由，應予駁回。
據上論斷，應依刑事訴訟法第412條，裁定如主文。
中    華    民    國   110    年    10    月    22    日
            刑事第一庭  審判長法  官  林信旭  
                              法  官  廖曉萍
                              法  官  顏維助
以上正本證明與原本無異。
本件不得再抗告。
中    華    民    國   110    年    10    月    22    日
                              書記官  鄧瑞雲